【裁判字號】    97,易,1485
【裁判日期】    971016
【裁判案由】    公共危險
【裁判全文】
臺灣彰化地方法院刑事判決              97年度易字第1485號
公  訴  人  臺灣彰化地方法院檢察署檢察官
被      告  丙○○
上列被告因公共危險案件，經檢察官提起公訴（97年度偵字第66
57號），本院判決如下：
    主  文
丙○○失火燒燬現供人使用之住宅，處拘役伍拾日，如易科罰金
，以新臺幣壹仟元折算壹日。緩刑貳年。
    犯罪事實
一、丙○○係位於彰化縣花壇鄉○○村○○路○ 段517 號、519
    號、521 號、523 號房屋之所有人，上開房屋係供作辦公室
    、儲藏室或臥房使用，為現供人使用之住宅。而丙○○原在
    該517 號房屋西面搭建鐵架施工，其於民國97年6 月2 日15
    時50分許，本應注意電焊器具未使用時應予拆除，且負極搭
    鐵線應自鐵架上移除，以避免鐵架因處於通電狀態過熱而引
    發火災，且依當時情形，亦無不能注意之情事，詎其竟疏未
    注意，未拆除其所使用之電焊器具，且負極搭鐵線仍架設於
    鐵架處，電源線路仍連接於519 號室內電源開關處，而該搭
    建鐵架又與519 號、521 號、523 號連棟房屋主體結構相連
    接，因其處於通電狀態，致使523 號房屋西北面堆積雜物處
    因持續蓄積熱能而起火燃燒，除延燒上述519 號、521 號、
    523 號等現供人使用之住宅外，亦延燒至緊鄰之乙○○所有
    同上路段525 號之現非供人使用住宅。嗣經彰化縣消防局花
    壇分隊隊員甲○○等人據報到場處理，並將火勢撲滅，且依
    現場跡證勘查起火原因，始悉上情。
二、案經彰化縣警察局彰化分局報請臺灣彰化地方法院檢察署檢
    察官偵查起訴。
    理  由
一、按被告以外之人於審判外之陳述，雖不符刑事訴訟法第159
    條之1 至第159 條之4 之規定，而經當事人於審判程序同意
    作為證據，法院審酌該言詞陳述或書面陳述作成時之情況，
    認為適當者，亦得為證據。當事人、代理人或辯護人於法院
    調查證據時，知有第159 條第1 項不得為證據之情形，而未
    於言詞辯論終結前聲明異議者，視為有前項之同意，刑事訴
    訟法第159 條之5 定有明文。查本案全部卷證，公訴人及被
    告均不爭執其證據能力，本院復衡以該等供述證據作成時之
    情況，應為適當，是可認後述所引用證據之證據能力均無疑
    義，合先敘明。
二、訊據被告丙○○固不否認伊有在上開517 號房屋西面搭建鐵
    架施工，且未施工時並未拆除電焊器具，負極搭鐵線亦仍架
    在鐵架處，又上開火勢有延燒519 號、521 號、523 號等現
    供人使用之住宅，並延燒至緊鄰之乙○○所有同上路段525
    號之現非供人使用住宅等事實，惟矢口否認有何公共危險之
    犯行，辯稱：伊雖有搭建上開鐵架，但起火時伊並未在施工
    ，鐵架並未通電，伊認為本件應係525 號房屋先起火燃燒，
    才會延燒至伊所有之房屋云云。經查：
  (一)上開犯罪事實，業據證人即被害人乙○○於警詢、偵查中指
    證綦詳，並經證人即彰化縣消防局花壇分隊隊員甲○○於97
    年7 月31日偵查中及本院97年10月2 日審理時到庭證述屬實
    ，復有彰化縣消防局中華民國97年7 月1 日彰消調字第0970
    003106號函所附火災原因調查報告書1 份（含火災現場平面
    及物品配置圖6 張及火災現場照片50張）在卷可稽。
  (二)而彰化縣花壇鄉○○村○○路○ 段517 號、519 號、521 號
    、523 號、525 號房屋火災現場，經火災現場勘查人員勘查
    結果，係認：「(二)起火處... 本案依據現場燃燒現象、出動
    觀察紀錄及關係人筆錄等跡證，加上比較上述燃燒後火流狀
    況，以花壇鄉○○村○○路○ 段523 號西北面與花壇鄉○○
    村○○路○ 段525 號共用牆附近燃燒最為猛烈，顯示火流係
    由該處向四週延燒，故研判起火處位於花壇鄉○○村○○路
    ○ 段523 號西北牆面附近。(三)起火原因：1.現場花壇鄉○○
    村○○路○ 段523 號西北面共用牆面附近未存放自燃性之化
    學物品，可排除化學物品自燃引起火災之可能性。2.現場起
    火處未裝有瓦斯爐等炊事爐具，故排除爐火烹煮不慎方面造
    成火災之可能性。3.現場火災發生時花壇鄉○○村○○路○
    段523 號關係人並未發現可疑人員進入，且未與他人有糾紛
    或口角情形，故可排除外來人為因素造成之火災。4.關係人
    與家人均未有抽菸習慣，故可排除遺留火種造成之火災。5.
    起火燃燒建築物均未投保火險，可排除縱火詐領保險金之可
    能性。6.本案經勘察清理花壇鄉○○村○○路○ 段523 號西
    北牆面附近受燒損情形特別嚴重，經清理未發現電源線路配
    置，另花壇鄉○○村○○路○ 段525 號陽台上電源開關無熔
    絲開關未跳脫，閘刀式開關保險絲亦未有短路之情形，顯示
    非電源因素所直接造成，但於勘察現場時發現關係人於花壇
    鄉○○村○○路○ 段517 號西面搭建鐵架，使用之電焊器具
    等均未拆除，且負極搭鐵線仍架設於鐵架處，電源線路仍連
    接於花壇鄉○○路○ 段519 號室內電源開關箱處，又其搭建
    之鐵架等物與花壇鄉○○村○○路○ 段519 、521 、523 號
    主體結構相連接，故不排除因電焊施工時負極搭鐵線架於鐵
    架，造成主體鐵架處於通電狀態，持續蓄積熱能導致花壇鄉
    ○○村○○○ 段523 號西北面處堆積雜物起火燃燒所造成火
    災的可能性。... 七、結論：97年6 月2 日15時50分許，於
    彰化縣彰化縣花壇鄉○○村○○路○ 段519 、521 、523 、
    525 號火災案，依據現場火流延燒路徑與相關人員所述研判
    ，斷定起火處位於花壇鄉○○村○○路○ 段523 號西北牆面
    附近。該處因施工搭建鐵架，使用之電焊器具等均未拆除，
    且負極搭鐵線仍架設於鐵架處，電源線路仍連接於室內電源
    開關箱處，故起火原因以鐵架處於通電狀態，持續蓄積熱能
    導致堆積雜物起火燃燒所造成火災的可能性較大」，此有前
    揭彰化縣消防局火災原因調查報告書附卷可查。
  (三)再者證人即至現場處理之彰化縣消防局第一大隊隊員甲○○
    亦於97年7 月31日偵查中證述：本件經勘查為523 號西北牆
    面附近之受燒損情形嚴重，呈現一般火燒所留下之痕跡，是
    由下往上，根據現場受燒情形研判，525 號之電源開關均無
    跳脫情形，故不可能是由525 號起火，523 號沒有電源線路
    ，但那邊有電焊設備，使用之電焊器具均未拆除，且負極搭
    鐵線仍架於鐵架處，電源線路仍搭於519 號室內電源開關箱
    處。第1 次去勘查時有照相，第2 次再去勘查作綜合研判，
    發現是因為搭建之鐵架與519 、521 、523 號主體結構相連
    接，故不排除因電焊施工負極搭鐵線架於鐵架造成主體架處
    於通電狀態，持續積蓄熱能而引發523 號西北面處堆積雜物
    起火燃燒所造成的可能性最大，因為517 號那邊沒有什麼東
    西，只有焊接的東西，因為電流在鐵架上流動，而那些鐵架
    又連接到519 、521 、523 號上，隔間牆也有鐵架，所以熱
    能會傳導到523 號等語；其於本院97年10月2 日審理時亦到
    庭證稱：我們有前往現場勘查，以523 、525 號隔間牆來判
    斷起火地點，經現場勘查以523 號為起火戶機會較大，在報
    告書第38頁照片17，有呈現1 個Ｖ字型，以實務經驗，Ｖ字
    型的底端可能就是起火點，第50頁照片42，這就是底端呈現
    Ｖ字型，而該面牆是523 、525 號隔間牆。我們排除化學物
    品、爐火、人為蓄意縱火、煙蒂、詐領保險金等方面起火原
    因，再依現場跡證，發現電焊施工負極搭鐵線架於鐵架上面
    ，造成鐵架的主體通電、蓄積熱能導致的起火原因可能性比
    較大，報告書第52頁照片45，就是負極搭鐵線架於鐵架上面
    ，主體通電導電到523 號才造成剛才所述Ｖ字型的位置起火
    等語明確。綜上所述，本件係被告疏未注意拆除鐵架施工工
    具，而導致鐵架主體通電、蓄積熱能以致523 號房屋起火燃
    燒，並延燒519 、521 、525 號房屋等情，應堪認定。被告
    雖辯稱：起火原因應係525 號房屋造成云云，惟其並未提出
    任何證據以資查證，且與現場存留跡證亦不相符合，難認有
    據，尚無足採。本件事證明確，被告上開犯行洵堪認定，應
    依法論科。
三、被告丙○○失火所燒燬之前開建築物，其中丙○○自己所有
    之519 號、521 號、523 號係供作辦公室、儲藏室及臥房使
    用，為現供人使用之住宅；另525 號則係現非供人使用之他
    人所有住宅（即乙○○所有之住宅）。核被告所為，係犯刑
    法第173 條第2 項之失火燒燬現供人使用之住宅罪，及同法
    第174 條第3 項之失火燒燬現非供人使用之他人所有住宅罪
    。被告以1 失火行為同時觸犯上揭2 罪名，為想像競合犯，
    應依刑法第55條之規定，論以情節較重之失火燒燬現供人使
    用之住宅罪。爰審酌被告之素行良好，並無不良前科紀錄（
    參卷附臺灣高等法院被告前案紀錄表），及其本件之過失情
    節、失火燃燒所生危害非輕，其自身因此亦受有相當財物之
    損害，暨其已與被害人達成和解（參卷附彰化縣花壇鄉調解
    委員會調解書）之犯後態度等一切情狀，量處如主文所示之
    刑，並諭知易科罰金之折算標準。再被告丙○○前未曾因故
    意犯罪受有期徒刑以上刑之宣告，此有臺灣高等法院被告前
    案紀錄表在卷可按，本件因粗心而不慎失火燃燒自己及他人
    住宅，其自身亦受有相當之損害，本院考量其因一時大意致
    觸刑章，經此偵審科刑之教訓後，當知所警惕，信無再犯之
    虞，因認對其所宣告之刑，以暫不執行為適當，併予諭知緩
    刑2 年，以啟自新。
據上論斷，應依刑事訴訟法第299 條第1 項前段，刑法第173 條
第2 項、第174 條第3 項、第55條、第41條第1 項前段、第74條
第1 項第1 款，刑法施行法第1 條之1 ，判決如主文。
本案經檢察官陳信郎到庭執行職務。
中    華    民    國    97    年    10    月    16    日
                  刑事第七庭          法  官  郭麗萍
以上正本證明與原本無異。
如不服本判決，應於判決送達後10日內，向本院提出上訴書狀，
上訴書狀應「敘述具體上訴理由」，並按他造當事人之人數附繕
本。「切勿逕送上級法院」。
告訴人或被害人對於判決如有不服具備理由請求檢察官上訴者，
其上訴期間之計算係以檢察官收受判決正本之日期為準。
中    華    民    國    97    年    10    月    17    日
                                      書記官  吳冠慧
論罪法條：
中華民國刑法第173條：
放火燒燬現供人使用之住宅或現有人所在之建築物、礦坑、火車
、電車或其他供水、陸、空公眾運輸之舟、車、航空機者，處無
期徒刑或7 年以上有期徒刑。
失火燒燬前項之物者，處1 年以下有期徒刑、拘役或5 百元以下
罰金。
第 1 項之未遂犯罰之。
預備犯第1 項之罪者，處1 年以下有期徒刑、拘役或3 百元以下
罰金。
中華民國刑法第174條：
放火燒燬現非供人使用之他人所有住宅或現未有人所在之他人所
有建築物、礦坑、火車、電車或其他供水、陸、空公眾運輸之舟
、車、航空機者，處3 年以上10年以下有期徒刑。
放火燒燬前項之自己所有物，致生公共危險者，處6 月以上5 年
以下有期徒刑。
失火燒燬第1 項之物者，處6 月以下有期徒刑、拘禁或3 百元以
下罰金。
失火燒燬前項之物，致生公共危險者，亦同。
第 1 項之未遂犯罰之。


司法院資訊處製作；財團法人民間司法改革基金會備份。
